臺灣花蓮地方法院交通事件裁定　　　　　94年度交聲字第94號
原處分機關　交通部公路總局臺北區監理所花蓮監理站
異　議　人
即受處分人　甲○○
上列受處分人因違反道路交通管理處罰條例案件，對於交通部公
路總局臺北區監理所花蓮監理站中華民國94年10月 4日所為之處
分（原處分案號：花監違字第裁44─P00000000號）聲明異議，
本院裁定如左：
    主  文
原處分撤銷。
甲○○不罰。
    理  由
一、原處分意旨略以：異議人即受處分人甲○○於民國94年 8月
    26日16時46分許，在花蓮市華東103號前，駕駛車號UJ-0346
    號自小客車，因塗抹污損牌照使不能辨認其牌號，經警攔檢
    後以違反道路交通管理處罰條例第13條第1項第1款之規定舉
    發，故科處異議人新台幣（下同）2400元之罰鍰。
二、異議意旨略以：異議人並未擅自塗抹污損牌照，牌照上車號
    處之黑漆不全為自然脫漆所致，故聲明異議等語。
三、按法院受理交通事件，準用刑事訴訟法之規定，道路交通管
    理處罰條例第89條前段定有明文。又認定犯罪事實所憑之證
    據，雖不以直接證據為限，間接證據亦包括在內。然而無論
    直接證據或間接證據，其得為訴訟上之證明者，須於通常一
    般之人均不致有所懷疑，而得確信其為真實之程度者，始得
    據為有罪之認定。倘其證明尚未達到此一程度，而有合理之
    懷疑存在，而無從使事實審法院得有罪之確信時，即應由法
    院為諭知被告無罪之判決。最高法院76年台上字第4986號判
    例亦揭示刑事訴訟法上法院認定事實之最重要原則（認定被
    告有罪，就該有罪事實不能有任何之合理懷疑存在原則）。
    是以法院審理行為人違反道路交通管理處罰條例案件時，當
    有其適用。易言之，法院於審理行為人違反道路交通管理處
    罰條例案件，當踐行完畢調查證據程序後，為事實之認定時
    ，如就原處分機關所認定之行為人違規事實仍有合理之訴訟
    上懷疑，而無法確信行為人確有該當於道路交通管理處罰條
    例各該處罰條文之構成要件事實時，此際即應依訴訟上之待
    證事實「倘有懷疑，則從被告之利益作解釋」之證據法則，
    作對受處分人有利之認定。
三、經查，
（一）94年8月26日16時46分許，異議人駕駛車號UJ-0346號自小
      客車，在花蓮市華東 103號前，經警以塗抹污損牌照使不
      能辨認其牌號，而攔檢舉發的事實，業經證人即舉發本件
      交通違規之警員曾添運到庭結證屬實，並有花蓮縣警察局
      舉發違反道路交通管理事件通知單（下稱舉發單）一紙附
      卷可參。
（二）異議人堅稱其並未塗抹車牌等語，而證人即舉發警員曾添
      運就此部分係證稱：異議人後車牌的最後1個數字「6」有
      被白漆塗抹過等語，然經本院當場勘驗異議人所駕之上述
      車輛的結果，異議人車號UJ-0346號後車牌除數字「6」之
      外，「U、4、台灣省」等字樣上的部分黑漆，亦有不全的
      現象，且黑漆不全部分的黑漆與白漆之分佈情形，係成鬚
      狀分佈，以手指於字樣上測試，車牌字樣表面甚為平滑，
      並無塗抹凸出的現象等情，有勘驗筆錄及照片附於卷內可
      參，且證人曾添運於勘驗時已確認車號UJ-0346 號後車牌
      的現況與舉發當時相同，並無變更，並於勘驗後表示其無
      法辨別該車牌黑漆不全的現象係因黑漆脫落露出下面的白
      色底漆，還是黑漆上又以白漆覆蓋。再參酌證人即美崙修
      車廠負責人永泉於勘驗後以其專業意見證稱：他認為車牌
      是因為自然磨損，使黑漆掉落，露出白色底漆，並非事後
      在黑漆上面以白漆塗抹覆蓋，因為如果是事後塗抹，黑白
      漆之間不會有鬚狀的呈現，而應該是很整齊的覆蓋等語。
      綜上所述，本院認為本件舉發員警並無異議人塗抹車牌之
      確實憑據，異議人主張車牌上之黑漆係自然掉落，並非不
      可採信，否則何以車牌上除數字 「6」之外，「U、4、台
      灣省」等字樣，也都是呈黑漆與白漆相間呈鬚狀分佈的情
      形？此外，本院也查不到其他異議人確實有違規塗抹車牌
      的證據，揆諸前開說明，自無從為異議人有上述違規情事
      之認定。是原處分機關未予詳查即以裁罰，自有未洽。本
      件異議為有理由，自應由本院將原處分撤銷，改諭知受處
      分人不罰，以資適法。
四、據上論結，應依道路交通案件處理辦法第20條前段之規定，
    裁定如主文。
中　　華　　民　　國　　94　　年　　12　　月　　1　　日
                              交通法庭
                              法官　陳雅敏
上列正本證明與原本無異。
如對本裁定不服，應於送達後5日內，向本院提出抗告狀（應抄
附繕本）
                              書記官
中　　華　　民　　國　　94　　年　　12　　月　　2 　　日
